【裁判字號】    89,簡上,431
【裁判日期】    900413
【裁判案由】    給付租金
【裁判全文】
臺灣臺中地方法院民事判決  八十九年度簡上字第四三一號
    上  訴  人即附帶上訴被上.
                甲○○
                丙○○
    被  上訴人即附帶上訴人）.
                乙○○  住台中.
右當事人間請求給付租金事件，上訴人對於中華民國八十九年九月四日臺灣臺中地方
法院臺中簡易庭八十八年度中簡字第四三三三號第一審簡易判決提起上訴，附帶上訴
人並提起附帶上訴，本院判決如左：
    主      文
上訴及附帶上訴均駁回。
第二審訴訟費用關於上訴部分，由上訴人負擔，附帶上訴部分，由被上訴人負擔。
    事      實
甲、上訴人即附帶被上訴人方面：
    上訴人未於言詞辯論詞日到場，惟據其以前之陳述稱：
  一、聲明：
    （一）原判決關於上訴人敗訴部分廢棄。
    （二）右開廢棄部分，被上訴人在第一審之訴及假執行之聲請均駁回。
  二、陳述：除與原判決記載相同者，茲引用之外，補稱：
    （一）緣上訴人於民國八十三年十月十日，向被上訴人承租其所有門牌號碼台中
          市○○路二一九號四樓之一、四、五號三間套房，雙方簽訂有房屋租賃契
          約，約定租賃期間自童年十月二十日起至八十五年十月二十日止，為期二
          年，且每月租金新台幣（下同）一萬八千元，上訴人依約繳付租金至八十
          四年五月份止，此有租金領收表為憑，然而自八十四年六月以後上訴人即
          未繼續繳交租金，乃因前開套房於八十三年十一月一日遭被上訴人之債權
          人保證責任第一信用合作社（下稱第一信用合作社）聲請查封，致使上訴
          人無法繼續使用租賃物，且本件租賃權亦經第一信用合作社聲請本院於八
          十四年十二月十二日以八十四年度執字第四八八六號民事裁定除去，是以
          ，上訴人請求被上訴人應自八十三年十月二十日起至八十五年十月二十日
          止給付每月一萬八千元之租金，合計四十三萬二千元，顯無理由，應予駁
          回。
    （二）上訴人使用期間自八十三年十月二十日起至八十四年十月二十日止，業已
          支付一年一個月之租金二十二萬二千元及保證金二萬四千元，合計二十四
          萬六千元，並且損失裝潢費用二十五萬元，至於系爭除去租賃權之裁定送
          達於上訴人後即八十四年十二月十一日，上訴人即未再使用租賃物，自無
          給付租金之義務。
    （三）上訴人均係以現金繳付租金，被上訴人所述不實在。
  三、證據：除援用第一審所提證據外，補提房屋租賃契約書影本一份、租金領收表
            影本一份、本院八十三年十一月一日八十三年執四字第八四六三號囑託
            查封登記函影本一份、本院八十四年十二月十二日八十四年度執字第四
            八八六號民事裁定影本一份、存摺影本一份為證，並聲請訊問證人張英
            昇、潘祖恩。
乙、被上訴人即附帶被上訴人方面：
  一、聲明：
    （一）上訴人之上訴駁回。
    （二）原判決關於被上訴人敗訴部分廢棄。
    （三）右開廢棄部分，附帶被上訴人應再給付附帶上訴人九萬二千四百元及自八
          十五年五月十六日起至清償日止，按年息百分之五計算之利息。
  二、陳述：除與原判決記載相同者，茲引用之外，補稱：
    （一）兩造於被上訴人購買系爭房屋之初，即約定以租金繳付貸款利息，但因上
          訴人故意不繳租金，以致被上訴人無法按期繳納房屋貸款利息，因而導致
          房屋遭查封拍賣，本件承租標的物在台中市○○路二一九號四樓之一、四
          、五號套房，原審誤載，租金利息應自八十五年五月十七日起算至遷還之
          日止。
    （二）上訴人僅收到領收表上前三筆七萬元之租金，其餘係以支票、本票支付，
          事後均未兌現，被上訴人乃退還上訴人。至於租金領收表上之印章係被上
          訴人所蓋，當初退還票據之原因，係因上訴人沒有財產，認為沒有實益，
          所以就直接退還，未留任何憑據。
    （三）上訴人向被上訴人承租台中市○區○○路二一九號四樓之一、四、五號三
          間套房，每月租金一萬八千元，租期自八十三年十月二十日起至八十五年
          十月二十日止，共計二年，押租金三萬元，上訴人僅支付八十三年十一月
          八日四萬元、八十三年十一月九日二萬元、八十三年十一月十三日一萬元
          合計七萬元之租金，換言之，扣除押租金三萬元後，上訴人僅支付八十三
          年十月二十日至八十三年十二月二十七日之租金四萬元，是以，上訴人尚
          積欠八十三年十二月二十八日起至八十四年十月二十日止，每月租金一萬
          八千元，合計十七萬六千四百元之租金，第二年起租金加計百分之五，則
          自八十四年十月二十日起至八十五年五月十六日止，合計十三萬一千零四
          十元之租金，總計上訴人尚應給付三十一萬三千六百八十元之租金。
    （四）上訴人僅繳付租金至八十三年十二月二十七日，原審判命被上訴人應給付
          八十四年六月一日起至八十五年五月十六日止之租金共二十一萬三千五百
          零三元，被上訴人爰就八十三年十二月二十八日起至八十四年五月三十一
          日止之租金九萬二千四百元，提起附帶上訴請求被上訴人給付。
  三、證據：除援用第一審所提證據外，補提房屋租賃契約書影本一份、租金領收表
            影本一份、本院八十九年度中簡字第六九八號民事判決影本一份為證。
    理      由
一、本件上訴人未於言詞辯論期日到場，核無民事訴訟法第三百八十六條各款所列情
    形，爰依被上訴人之聲請，由其一造辯論而為判決。
二、本件被上訴人起訴主張：上訴人丙○○以上訴人林甲○○為連帶保證人，於八十
    三年十月十日，向被上訴人承租台中市○○路二一九號四樓之一、四、五號三間
    套房，雙方簽訂有房屋租賃契約，約定租賃期間自同年十月二十日起至八十五年
    十月二十日止，為期二年，每月租金一萬八千元，第二年起租金加計百分之五，
    上訴人僅繳納租金至八十三年十二月二十八日，即違約未繼續繳納租金，致使被
    上訴人無力繳付系爭房屋之貸款利息而遭債權人第一信用合作社查封拍賣，上訴
    人因本於租賃契約之規定，請求命上訴人給付自八十三年十二月二十七日起至八
    十七年十一月二十七日止之租金八十七萬九千三百元及違約金五十萬元之判決。
    上訴人則以上訴人按期繳付租金至八十四年五月共二十二萬二千元，加計押租金
    二萬四千元，總計二十四萬六千元，均係以現金支付，而系爭租賃標的物於八十
    三年十一月一日即遭第三人第一信用合作社查封，致使上訴人無法使用租賃物，
    始自八十四年六月起未再繳付租金，嗣於八十四年十二月十二日系爭租賃權遭法
    院裁定除去，上訴人實際使用之時間係自八十三年十月二十日起至八十四年十月
    二十日止，且租金業經給付，上訴人自無再行支付租金之義務等語，資為抗辯。
三、兩造對於上訴人丙○○以上訴人林甲○○為連帶保證人，於八十三年十月二十日
    起向被上訴人承租台中市○○路二一九號四樓之一、四、五號三間套房，為期二
    年，第一年租金每月一萬八千元，第二年起租金加計百分五，系爭房屋於八十三
    年十一月一日遭第一信用合作社查封，八十四年十二月十二日系爭租賃權遭本院
    執行處以有妨礙執行為由裁定除去等情，並不爭執，復有房屋租賃契約書影本一
    份、本院八十三年十一月一日八十三年執四字第八四六三號囑託查封登記函影本
    一份、本院八十四年十二月十二日八十四年度執字第四八八六號民事裁定影本一
    份等件為證，自堪信為真實。至於被上訴人主張上訴人僅繳付八十三年十月二十
    日起至八十三年十二月二十七日之租金四萬元及押租金三萬元，其餘租金係以支
    票或本票支付，嗣後均未獲兌現，被上訴人因認上訴人並無資產，持有前開票據
    並無實益，乃悉數返還與上訴人，上訴人自應繳付自八十三年十二月二十八日起
    至八十七年十一月二十七日止之租金八十七萬九千三百元，及因上訴人違約未繼
    續繳納租金，致使被上訴人無法繳付系爭房屋之貸款利息而遭查封拍賣之違約金
    五十萬元等情，上訴人則否認上情，辯稱：上訴人業經以現金繳付租金二十二萬
    二千元，即自八十三年十月份起至八十四年五月份止之租金，及押租金二萬四千
    元，合計二十四萬六千元，嗣後未繳租金，係因系爭租賃物遭查封，影響上訴人
    無法使用租賃物，上訴人乃使用至八十四年十月二十日止即搬遷，且嗣後租賃權
    亦遭本院除去等語。經查：
    （一）所謂租賃者，係指當事人約定一方以物租與他人使用、收益，他方支付租
          金之契約。按出租人於租賃物交付後，承租人占有中，縱將其所有權讓與
          第三人，其租賃契約，對於受讓人仍繼續存在，民法第四百二十五條第一
          項定有明文。本件租賃物於八十三年十一月一日遭查封，在法院尚未裁定
          除去租賃權之前，查封並不至妨礙上訴人事實上之使用權益，且上訴人亦
          自陳繼續使用系爭租賃標的物至八十四年十二月之情事，顯見上訴人對系
          爭房屋之租賃並無妨礙；嗣於八十四年十二月十二日系爭租賃關係經本院
          以有礙執行為由除去系爭租賃權，惟因除去租賃權之民事裁定並未送達被
          上訴人，被上訴人尚無從知悉，依據前揭規定，被上訴人於租賃物交付上
          訴人使用後，所有權因法院強制拍賣之行為而讓與第三人，在除去租賃權
          之裁定未送達被上訴人而發生效力前，本件租賃契約對於上訴人仍屬繼續
          存在；至於八十五年五月十七日本院發給系爭房屋之權利移轉證書後，租
          賃權既經除去，拍定人取得系爭房屋之所有權即得執行點交，上訴人即無
          繼續使用系爭租賃物之權利存在，此時租賃關係即不復存在。是以，系爭
          租賃契約於八十四年十二月十二日租賃權遭除去後至八十五年五月十七日
          發放權利移轉證書前，仍繼續有效存在於兩造之間，上訴人既未經為終止
          租約之意思表示，在租約有效存續期間，不論上訴人事實上是否使用租賃
          物，仍有依約給付租金之義務，則本件租賃契約之存續期間應係自八十三
          年十月二十日起至八十五年五月十七日止，上訴人所辯，洵屬無據。至於
          被上訴人於權利移轉證書發放後，已無法提供租賃標的物與上訴人使用，
          自無再行要求上訴人給付租金之理，則被上訴人請求八十五年五月十八日
          起至八十七年十一月二十七日止之租金，要屬無據。至於上訴人聲請訊問
          證人張英昇、潘祖恩以證明未使用租賃之事實，然租賃關係存續期間，上
          訴人既未為終止租約之意思表示，縱未使用租賃標的物，亦須支付租金，
          此為當然之理，是以，本院認無傳訊證人之必要，併此敘明。
    （二）又依據系爭租賃契約書後附之租金領收表之記載，上訴人最後一次繳付者
          係八十四年五月一日至三十日之租金，每次繳付租金之記錄均有被上訴人
          之蓋章確認，此有上訴人提出之租金領收表影本一份為證，被上訴人亦不
          否認蓋章之事，惟辯稱僅收受八十三年十一月八日四萬元、八十三年十一
          月九日二萬元、八十三年十一月二十三日一萬元合計七萬元之租金，其餘
          上訴人係以票據支付均未兌現，而票據亦經返還等語，然經上訴人否認上
          情，且被上訴人既不能提出任何事證據以說明，復於領收表上記載八十三
          年十一月二十七日四萬二千元、八十四年三月十三日五萬四千元、八十四
          年四月份一萬八千元、八十四年五月份一萬八千元租金之處，均蓋章確認
          ，則上訴人主張繳付租金至八十四年五月份之事實，應堪採信，至於被上
          訴人未能舉證以實其說，空言否認，要難採信。再者，被上訴人提起附帶
          上訴，請求上訴人給付八十三年十二月二十七日起至八十四年五月三十一
          日止之租金九萬二千四百元，於法無據，要難准許。
    （三）本件租賃關係存續期間自八十三年十月二十日起至八十五年五月十六日止
          ，而上訴人繳付租金至八十四年五月份，業如前述，則被上訴人請求八十
          四年六月一日起至八十五年五月十六日止之租金十三萬零四百七十一元，
          即八十四年六月一日起至八十四年十月九日止，計四個月又十九天，以租
          賃第一年之租金每月一萬八千元計算，所得為八萬三千零三十二元之租金
          ，八十四年十月十日起至八十五年五月十六日止，計六個月又二十八天，
          以租賃第一年之租金加計百分之五為第二年之租金計算標準，所得為十三
          萬零四百七十一元，合計應付之租金為二十一萬三千五百零三元，自屬有
          據，上訴人所辯，要難採信。
    （四）至於被上訴人因未繳納銀行貸款利息，致使系爭租賃標的物遭查封拍賣與
          上訴人租金之未為給付，係屬二事，且無相當因果關係，自難謂有何可歸
          責於上訴人之事由，且系爭租賃契約書中亦未有何違約金之約定，被上訴
          人請求上訴人給付五十萬元之違約金，於法無據，要難准許。
    （五）另上訴人負有給付前開租金之義務，竟遲延給付，被上訴人請求自八十七
          年十一月二十八日起至第一審簡易判決宣判日八十九年九月四日止之法定
          遲延利息之損害，亦屬有據，則前開租金二十一萬三千五百零三元，以年
          息百分之五計算，遲延期間為一年十個月又八天，核算結果為一萬九千八
          百零五元之遲延利息。
    （六）是以，被上訴人請求二十一萬三千五百零三元之租金及一萬九千八百零五
          元之遲延利息，合計二十三萬三千三百零八元，為有理由。
四、綜上所述，本件上訴人主張上訴人自八十四年十月二十日起即未再使用系爭租賃
    物，而使用期間業經付清租金，自無再行給付租金之義務為不足採，而被上訴人
    附帶上訴主張被上訴人僅付租至八十三年十二月二十七日，應再行給付八十三年
    十二月二十八日起至八十四年五月三十一日止之租金九萬二千四百元亦不足採。
    從而，被上訴人於原審本於租賃關係，請求上訴人給付二十三萬三千三百零八元
    之租金及遲延利息，為有理由，應予准許，被上訴人逾此範圍之請求，洵屬無據
    ，應予駁回。原審為被上訴人一部勝訴、一部敗訴之判決，並無不合。上訴意旨
    及附帶上訴意旨指摘原判決不當，求予廢棄改判，為無理由，均應予駁回。
五、據上論結，本件上訴及附帶上訴均無理由，依民事訴訟法第三百八十五條第一項
    前段、第四百三十六條之一第三項、第四百四十九條第一項、第七十八條，判決
    如主文。
中      華      民      國    九十      年      四      月     十三     日
                              臺灣臺中地方法院民事第一庭
~B審判長法  官  王重吉
~B      法  官  吳蕙玟
~B      法  官  巫淑芳
右為正本係照原本作成。
不得上訴。
中      華      民      國    九十      年      四      月     十六     日
~B書 記 官


司法院資訊處製作；財團法人民間司法改革基金會備份。
